【裁判字號】    96,上訴,5156
【裁判日期】    970124
【裁判案由】    殺人未遂
【裁判全文】
臺灣高等法院刑事判決                96年度上訴字第5156號
上  訴  人  臺灣桃園地方法院檢察署檢察官
被      告  乙○○
指定辯護人  本院公設辯護人  甲○○
上列上訴人因被告妨害自由案件，不服臺灣桃園地方法院96年度
訴字第507號，中華民國96年8月27日第一審判決（起訴案號：臺
灣桃園地方法院檢察署95年度偵字第21134 號），提起上訴，本
院判決如下：
    主  文
上訴駁回。
    事  實
一、乙○○因與丙○○間存有仇隙，乙○○乃伺機尋找報復之機
    會，俟丙○○於民國95年8 月25日凌晨前往位於桃園縣龍潭
    鄉○○路旁之「萊爾富便利商店」購買香菸時，適為乙○○
    之某不詳真實姓名年籍而綽號「阿成」之成年友人撞見，「
    阿成」旋將丙○○出現在上址便利商店之訊息告知乙○○，
    乙○○見報復之時機來臨，遂與「阿成」及另2 名不詳真實
    姓名年籍之成年男子（下稱：不詳男子），共同基於妨害自
    由及傷害之犯意聯絡，先由「阿成」及上開2 名不詳男子在
    上址便利商店外將丙○○強押上某不詳車號之自用小客車，
    並駕車往新竹縣關西鎮方向行駛，乙○○則自行駕駛另部不
    詳車號之自用小客車在途中與「阿成」等人會合，再由「阿
    成」與1 名不詳男子將丙○○強押上乙○○所駕駛之自用小
    客車內，並以膠帶矇住丙○○之眼睛及捆綁丙○○之雙手，
    由乙○○駕車將丙○○載至新竹縣關西鎮某山區，另名不詳
    男子則駕駛上開另部自用小客車在後跟隨，到達該處後，乙
    ○○等人即將丙○○強拉下車，再分持「阿成」所有之木棍
    2支及鐵棍1支共同毆打丙○○，致丙○○受有左側遠端橈尺
    骨骨折及第五指骨骨折、第二掌骨骨折、右側外踝韌帶撕裂
    傷、頭部外傷、腦挫傷及頭皮撕裂傷、多處鈍傷及撕裂傷之
    傷害。乙○○等人毆打丙○○洩憤後，見天色已亮，乃將丙
    ○○帶上車並以麻布袋將之套住，而後駕車載往新竹縣新埔
    鎮東平里保富球場對面，將丙○○留置該處路旁，旋分別駕
    駛上開2 部自用小客車離開。嗣丙○○聽聞車聲已遠離，遂
    自行掙脫麻布袋及膠帶之束縛至路旁求救，適有某不詳機車
    騎士騎車行經該處，丙○○乃請求該名騎士幫忙報案，警方
    始循線查悉上情。
二、案經丙○○訴由桃園縣政府警察局龍潭分局報請臺灣桃園地
    方法院檢察署檢察官偵查起訴。
    理  由
一、被告乙○○除於原審辯稱：其與「阿成」去萊爾富便利商店
    ，後來「阿成」遇到丙○○，就下車叫丙○○上車，丙○○
    是自願上車，並沒有人強押他，且當時車上僅有其與「阿成
    」，並沒有其他人，「阿成」僅有用膠帶矇住丙○○之眼睛
    ，並未用膠帶捆綁丙○○的手；於本院稱：伊沒有要致被害
    人於死，只是要教訓被害人，沒有殺人的意思，當初是因為
    被害人掙扎，不小心才打到被害人的頭云云外，對其他犯情
    則坦承不諱，並經證人丙○○於原審審理時具結證述綦詳，
    且有診斷證明書1紙在卷可考。
二、被告雖以前詞置辯，然查：
（一）丙○○遭「阿成」及另2 名不詳男子強押上車，途中再押
      至被告所駕駛之自用小客車上乙情，業據證人丙○○於原
      審審理時證述甚詳，且證人丙○○就剝奪其行動自由之犯
      嫌人數，於檢察官訊問及原審審理時均一致證稱含被告在
      內共有四人參與，堪認所述非虛。
（二）又被告既自承：其找丙○○之目的係為詢問日前丙○○持
      手槍對其恐嚇之事等語（見原審卷第16頁），足見被告與
      丙○○間存有重大之過節，因之，被告尋得丙○○後必當
      趁機報復以討回公道，豈有可能禮貌邀請丙○○上車相談
      。且依斯時在「萊爾富便利商店」前已有被告之三名同夥
      在場之情況觀之，丙○○顯處於敵眾我寡之弱勢，依一般
      社會經驗，縱認「阿成」等人曾以口頭要求丙○○上車，
      丙○○面對此等不速之邀請，逃避躲藏猶恐不及，焉有欣
      然應邀上車之可能。再者，被告所稱丙○○自己上車後，
      其與鍾某有對話，後來其越說越氣，才把車開到關西山上
      之辯解若屬實，則被告顯已顯露不善之來意，且表現出憤
      怒之情緒，其夥同其他共犯在深夜載走丙○○之用意實已
      昭然若揭，衡情丙○○實無可能全無反抗而自願上車，任
      由被告等人將之載往人煙稀少之山區。稽上各端，被告等
      人確係使用強暴之手段剝奪丙○○之行動自由，其狀甚明
      。
（三）再者，丙○○係遭被告等人以強暴方式強押上車等情，既
      如前述，則丙○○證稱其曾試圖反抗乙節，自屬事理之常
      ，堪認屬實。酌此情，被告等人確有以相當之手段壓制丙
      ○○以防其抵抗之動機及必要性，是丙○○證稱其遭人以
      膠帶捆住雙手乙情，並未與一般經驗法則及論理法則相悖
      。況被告既供稱：「阿成」有將丙○○之眼睛以膠帶矇住
      等語，足見被告等人確有避免丙○○逃跑之意，且以膠帶
      綑綁丙○○雙手又屬防止丙○○反抗、逃跑之有效方式，
      稽此益徵丙○○所稱其雙手遭膠帶綑綁當非空言杜撰。
三、綜上所述，被告所辯顯屬卸責之飾詞，不足採信，本件事證
    已經明確，被告之犯行堪予認定，應依法論科。
四、核被告所為，係犯刑法第302條第1項之非法剝奪他人行動自
    由罪及同法第277條第1項之傷害罪。被告就上開非法剝奪他
    人行動自由及傷害犯行，與「阿成」及另2 名不詳男子間有
    犯意聯絡及行為分擔，為共同正犯。被告所犯上開二罪，犯
    依意各別，行為不同，應予分論併罰。
五、原審依刑法第28條、第277條第1項、第302條第1項、第51條
    第5 款之規定，並審酌被告犯罪之動機、邀集同夥強押、傷
    害告訴人之手段，兼衡告訴人丙○○所受傷害程度非輕、遭
    剝奪行動自由之時間達數小時之久，及被告犯後雖坦承傷害
    犯行，但對於妨害自由之犯行則未能坦白承認，反以其車輛
    將丙○○載離萊爾富便利商店係欲送丙○○就醫置辯，犯後
    態度欠佳等一切情狀，論處被告妨害自由犯行部分有期徒刑
    2年，共同傷害部分犯行，有期徒刑1年，並均依中華民國96
    年罪犯減刑條例第2條第1項第3 款之規定各減其宣告刑二分
    之一，且依該條例第10條第1 項之規定就減得之刑定其應執
    行有期徒刑1年6月。另以未扣案木棍2支及鐵棍1支為共犯「
    阿成」所有，且係供被告等人犯本案所用之物，此業據被告
    供明在卷，該等物品雖未扣案，但無法證明已滅失，依刑法
    第38條第1項第2款宣告沒收。至用以套住丙○○之麻布袋雖
    為被告犯罪所用之物，但無證據足資證明該物確為被告或共
    犯所有，無從加以沒收。其所為判決，尚無違誤，檢察官循
    告訴人之請求以：卷附之診斷證明書所載告訴人之傷勢，除
    四肢受有骨折等傷害外，頭部亦有挫傷、撕裂傷等傷害，而
    頭部乃人體脆弱部位，被害人遭被告等以膠帶矇住雙眼及綑
    綁雙手而無法抵抗，被告等使用鐵棍等質地堅硬武器，持以
    毆擊人體頭部等部位所生危害遠較徒手攻擊為大，被告所為
    ，其主觀上應係基於殺人犯意而下手毆打被害人，且縱認被
    告所為僅該當傷害罪，以被告手段之兇殘及犯後猶飾詞狡辯
    、毫無悔意等情，僅就傷害部分論處有期徒刑1 年，減刑為
    有期徒刑6 月，亦尚屬過輕云云提起上訴。按被告究係基於
    傷害犯意抑或殺人犯意而為之，乃存在其內心之主觀情狀，
    旁人無法直接察知，僅能由其客觀行為及相關事實資以判斷
    之。據敏盛醫院就被害人之傷勢診斷為：「左側橈尺骨及第
    5指骨骨折、第2掌骨骨折、右側外踝韌帶撕裂傷，頭部外傷
    、腦挫傷及頭皮撕裂傷，多處鈍傷及撕裂傷，共計住院13天
    。」足見被害人當時傷勢確實非輕，其頭部雖有不少撕裂傷
    ，惟其神智尚屬清楚，此從其於原審證述：我被裝在一個袋
    子裡面，那是一個麻布袋，然後有人先壓住位子，把我丟出
    車外，然後我聽到車子開走，我自己慢慢把袋子打開，打開
    後才發現我的腳被砍了一刀全身都是血，我就爬到對面的路
    邊坐下來求救。且遍查全卷，並未發現該院曾對被害人之傷
    勢發出病危通知，足認被害人當時並無性命危險。由此足見
    被告等當時雖對被害人四肢、頭部毆擊成傷，然其主觀上應
    僅有教訓傷害被害人之意思，尚無殺人之犯意，且本件檢察
    官就此部分犯行，亦係以傷害罪起訴。又原審就被告傷害犯
    行科處有期徒刑1年，妨害自由部分科處有期徒刑2年，其刑
    期尚非過輕，僅因其犯行符合96年犯罪減刑條例之規定而均
    減輕二分之一，乃法律適用之結果。是檢察官之上訴為無理
    由，應予駁回。
據上論斷，應依刑事訴訟法第368條，判決如主文。
本案經檢察官張秋雲到庭執行職務。
中    華    民    國    97    年    1     月    24    日
                  刑事第十一庭  審判長法  官  張連財
                                      法  官  林明俊
                                      法  官  楊照男
以上正本證明與原本無異。
被告妨害自由部分、檢察官如不服本判決應於收受送達後10日內
向本院提出上訴書狀，其未敘述上訴之理由者並得於提起上訴後
10日內向本院補提理由書（均須按他造當事人之人數附繕本）。
被告傷害部分不得上訴。
                                      書記官  陳秋雄
中    華    民    國    97    年    1     月    24    日
附錄：本案論罪科刑法條全文
中華民國刑法第277條第1項
(普通傷害罪)
傷害人之身體或健康者，處3年以下有期徒刑、拘役或1,000元以
下罰金。
中華民國刑法第302條第1項
(剝奪他人行動自由罪)
私行拘禁或以其他非法方法，剝奪人之行動自由者，處5年以下
有期徒刑、拘役或300元以下罰金。


司法院資訊處製作；財團法人民間司法改革基金會備份。
